【裁判字號】    98,財管,93
【裁判日期】    981119
【裁判案由】    指定遺產管理人
【裁判全文】
臺灣板橋地方法院民事裁定              98年度財管字第93號
聲  請  人  乙○○
代  理  人  邱創舜律師
上列聲請人聲請對被繼承人甲○○指定遺產管理人事件，本院裁
定如下：
    主      文
聲請駁回。
聲請程序費用由聲請人負擔。
     理     由
一、按繼承開始時，繼承人之有無不明，而無親屬會議或親屬會
    議未於1 個月內選定遺產管理人者，利害關係人或檢察官固
    得聲請法院選任遺產管理人，並由法院依公示催告程序，定
    6 個月以上之期限，公告繼承人，命其於期限內承認繼承，
    民法第1177條、第1178條定有明文。然此規定，究其法條明
    文之旨，本乃是針對該被繼承人於繼承開始時，於繼承人有
    無不明之情況，所為設之規定。
二、本件聲請意旨略以：被繼承人甲○○之父呂乞食（依戶籍謄
    本記載係住於台北州海山郡中和庄中坑四十五番地）係民國
    前14年6 月9 日出生，於33年10月7 日（即昭和19年10月7
    日）死亡，與林金蓮結婚後，於25年5 月22日離婚，僅生有
    二子甲○○、呂傳鐵，其等均未結婚。被繼承人甲○○生於
    10 年5月16日，於40年12月31日宣告死亡，被繼承人之弟呂
    傳鐵生於12年10月25日，於61年10月1 日死亡。被繼承人之
    父呂乞食所遺留之財產屬無人繼承之財產或繼承人有無不明
    。被繼承人之父呂乞食遺有位於台北縣土城市○○段1399地
    號土地持有18000 分之22地號之土地乙筆，現有其中共有人
    即聲請人乙○○出賣其持分之土地，依土地法第34條之1第4
    項規定，共有人有優先購買權，惟共有人之一即被繼承人之
    父呂乞食業已死亡，聲請人前雖以其名義聲請指定遺產管理
    人，然經鈞院駁回，而其繼承人即被繼承人甲○○亦已死亡
    ，且查無繼承人，故無法通知其是否願意優先購買，以致妨
    礙到聲請人之權益，乃依法聲請鈞院指定邱創舜律師擔任被
    繼承人甲○○之遺產管理人等語。
三、本件聲請人主張被繼承人甲○○之父呂乞食於民國前14年6
    月9 日出生，於33年10月7 日死亡，與林金蓮結婚後，於25
    年5 月22日離婚，僅生有長子即被繼承人甲○○、次子呂傳
    鐵，其中被繼承人甲○○經法院宣告於40年12月31日死亡，
    呂傳鐵則於61年10月1 日死亡等情，雖據提出被繼承人甲○
    ○之繼承系統表、台灣省台北縣戶籍登紀簿影本、土地登記
    第二類謄本、臺灣省臺北縣土地登記簿等件為證。惟查，被
    繼承人甲○○之弟呂傳鐵死亡時間為61年10月1 日，而被繼
    承人甲○○經法院宣告於40年12月31日死亡，因此呂傳鐵為
    甲○○之繼承人。因聲請人未證明被繼承人之弟呂傳鐵曾拋
    棄繼承權或喪失繼承權之情形，則被繼承人甲○○之遺產於
    繼承開始時即已由其弟呂傳鐵所繼承，是以被繼承人甲○○
    並無符合繼承人有無不明之情況，聲請人遽為聲請指定邱創
    舜律師為其遺產管理人，與首揭法條規定自有未合，應予駁
    回。
四、依非訟事件法第21條第1 項裁定如主文。
中    華    民    國    98    年    11    月    19    日
                  家事法庭    法  官  黃惠瑛
以上正本係照原本作成。
如對本裁定抗告須於裁定送達後10日內向本院提出抗告狀。
中    華    民    國    98    年    11    月    19    日
                              書記官  王苑琦


司法院資訊處製作；財團法人民間司法改革基金會備份。
